【裁判字號】    90,簡上,167
【裁判日期】    901005
【裁判案由】    分配表異議之訴
【裁判全文】
臺灣臺中地方院民事判決                       九十年度簡上字第一六七號
    上  訴  人  乙○○
    訴訟代理人  丙○○
    訴訟代理人  甲○○
右當事人間分配異議表之訴事件，上訴人對於中華民國九十年三月十五日本院台中簡
易庭第一審判決（九十年度中簡字第四五一號），提起上訴，本院判決如左：
    主  文
上訴駁回。
第二審訴訟費用由上訴人負擔。
    事實及理由
一、本件上訴人主張：被上訴人前以台灣高等法院台中分院八十六年度重上字第六二
    號民事確定判決為執行名義，向鈞院請求對上訴人為強制執行，經鈞院以八十七
    年度執未字第一九九三三號、八十八年度執未字第一一０一號強制執行事件，對
    上訴人所有坐落台中縣龍井竹泉段三０三地號土地，田，面積一八八０平方公尺
    ，應有部分四分之一，實施拍賣程序，並於拍得價金後完成分配表之制作，被上
    訴人得分配款為新台幣（下同）貳拾陸萬貳仟貳佰捌拾元，定於八十九年一月三
    十一日下午三時分配，惟因被上訴人管理人賴光前，其對祭祀公業賴文記之管理
    權，業經最高法院八十九年度台上字第一二二０號判決，確定賴光前就祭祀公業
    賴文記之管理權，自八十二年九月十二日起至該祭祀公業新任管理人合法選出前
    不存在，即賴光前非祭祀公業賴文記之合法管理人，賴光前並無為祭祀公業賴文
    記全體派下受領拍賣分配金額之權利，爰依法提起分配表異議之訴，並聲明：（
    一）原判決廢棄。（二）鈞院八十七年度民執未字第一九九三三號、八十八年度
    執未字第一一０一號強制執行事件分配表，就被上訴人所得分配債權金額共計貳
    拾陸萬貳仟佰捌拾元，應撤銷由上訴人取得。
二、被上訴人則以：上訴人主張之事由係於執行名義成立前即已發生，而繼續存在於
    執行名義成立之後，不符合提起債務人異議之訴之程序；且本件執行名義之當事
    人祭祀公業賴文記全體派下，而非賴光前個人，縱賴光前就祭祀公業無管理權，
    惟該分配款亦應由祭祀公業賴文記全體派下領取，祭祀公業賴文記全體派下並非
    無受領分配款之權，原告主張祭祀公業賴文記全體派下無領取分配款權源，自無
    足取等語置辯，並聲明駁回上訴人之上訴。
三、按當事人之適格，為法院應依職權調查之事項，原審未認當事人不適格，上訴審
    調查卷宗之結果，已足認定當事人之適格有欠缺者，自得逕以當事人不適格為理
    由而為裁判（最高法院三二上字第一六０號判例參照）。又台灣祭祀公業並無當
    事人能力，故關於祭祀公業之訴訟，應由其全體派下起訴或被訴，但設有管理人
    者，得以該管理人名義起訴或被訴。而關於祭祀公業之訴訟，以管理人名義起訴
    或被訴者，當事人欄應表明其為祭祀公業管理人，以表示其非以自己名義起訴或
    被訴（最高法院七十四年台上一三五九號判例參照）。是非經全體派下合法選任
    之管理人，其非屬合法之管理人，關於祭祀公業之訴訟，若由該非法管理人以祭
    祀公業管理人名義為祭祀公業全體派下提起訴訟或應訴，當事人自非適格。經查
    ：本件上訴人對祭祀公業賴文記提起本件分配表異議之訴，係關於祭祀公業之訴
    訟，依前述自應以祭祀公業賴文記全體派下或該祭祀公業合法管理人為被告方屬
    當事人適格，然賴光前前經祭祀公業賴文記派下賴木生，以賴光前被選任為該祭
    祀公業管理人之程序，有不合法之情事，其選任無效，進而提起確認賴光前對祭
    祀公業賴文記管理權不存在之訴，業經最高法院判決確定賴光前非祭祀公業賴文
    記合法管理人之事實，業經上訴人提出本院八十六年度訴字第二二五二號民事判
    決一份、台灣高等法院台中分院八十七年度上字第三一七號民事判決一份、最高
    法院八十九年度台上字第一二二０號民事判決一份在卷可參，且祭祀公業賴文記
    之管理人業已回復登記為賴板能等外五人，亦有上訴人所提祭祀公業賴文記所有
    之台中縣龍井鄉○○段三０三之三地號土地登記謄本一份在卷可參，是賴光前既
    非祭祀公業賴文記之合法管理人，上訴人以之為祭祀公業賴文記之管理人而提起
    本件分配表異議之訴，其當事人不適格，顯無理由。原審雖未審酌及此，以上訴
    人所提之分配表異議之訴未符合要件，而為上訴人實體敗訴之判決，其理由雖有
    不當，惟結果並無相同，上訴論旨仍執陳詞，指摘原判決不當，聲明廢棄，非有
    理由，應予駁回。
四、 據上結論，本件上訴無理由，依民事訴訟法第四百三十六條之一第三項、第四
     百四十九條第二項、第七十八條，判決如主文。
中      華      民      國    九十    年      十      月       五       日
                              台灣台中地方法院民事第四庭
                                  審判長法官  王      銘
                                  法      官  林  學  晴
                                  法      官  王  金  洲
右為正本係照原本作成。
本判決不得上訴。
中      華      民      國    九十    年      十      月       五       日
                                  法院書記官


司法院資訊處製作；財團法人民間司法改革基金會備份。
